臺灣高雄地方法院刑事判決　　　　　　　110年度訴字第206號
公　訴　人　臺灣高雄地方檢察署檢察官
被　　　告　蔡美貞
上列被告因傷害等案件，經檢察官提起公訴（109年度偵字第
00000、21895號），本院判決如下：
    主  文
蔡美貞犯恐嚇危害安全罪，處拘役拾伍日，如易科罰金，以新臺
幣壹仟元折算壹日。
被訴傷害部分公訴不受理。
    事  實
一、蔡美貞與陳金治為母女，雙方具有家庭暴力防治法第3條第3
    款所定之家庭成員關係，惟兩人因房屋居住問題發生爭執，
    蔡美貞竟基於恐嚇之犯意，接續於109年7月28日16時許、同
    年月31日16時許，在高雄市○○區市○○路○○○號處所放置
    電話之櫃上，留有「我有可能會殺你」、「陳金治我也不放
    過妳的天會收你的」等字條，以此加害生命、身體之事恫嚇
    陳金治，使陳金治心生畏懼，致生危害於安全。
二、案經陳金治訴由高雄市政府警察局新興分局報告臺灣高雄地
    方檢察署檢察官偵查起訴。
    理  由
壹、有罪部分
一、認定事實之依據及理由
    訊據被告蔡美貞固不否認有書寫上開字條置放前揭處所，惟
    矢口否認有何恐嚇危安之犯行，辯稱：上開內容非所留紙條
    之全部內容，也沒有恐嚇之犯意，是情緒化之一時反應等語
    。經查：
  ㈠被告接續於上開時地，放置「我有可能會殺你」、「陳金治
    我也不放過妳的天會收你的」等字條一節，此據被告所不爭
    執（參本院易字卷第24頁），核與證人即告訴人陳金治於警
    詢及偵訊時之證述（參警一卷第9至11頁、偵一卷第40頁）
    相符，並有上開紙條翻拍照片在卷可證（參警一卷第17頁）
    ，堪信為真。被告雖嗣後改稱係同一日所書寫放置云云，惟
    告訴人係分別於上開2日看到一節，此據告訴人於警詢、偵
    訊時均證述明確，且曾據被告所不爭執，如前所引，此部分
    應認告訴人之證述可信。而觀諸上開紙條之內容，除明顯指
    出對象為告訴人外，亦可看出有對告訴人之生命、身體安全
    為威脅之意，足使一般人心生畏懼，此觀告訴人證稱：我很
    害怕，昨天看到被告就直發抖趕快跑掉；她就像不定時炸彈
    ，我收到字條會怕等語（參警一卷第11頁、偵一卷第40頁）
    可知，可證被告上開行為已使告訴人心生畏懼，致生危害於
    其精神安全。
  ㈡被告雖以前詞置辯，然觀諸前引字條翻拍照片，係屬完整之
    紙條，尚未能看出有經片面擷取；而被告亦未能具體指出究
    竟尚有書寫什麼文字內容，暨該內容足以消減或緩和上開2
    紙條之威嚇內容、亦未能提出相關證據，則其空言所辯尚不
    足採。又上開字條內容明顯對告訴人生命、身體安全有威脅
    ，如上所述，被告為具一般智識能力之人，應知其內容會造
    成一般人心生畏懼，且其特意書寫下來接續2日放置於告訴
    人可見之處，實難認僅係情緒化之一時反應，被告此部分所
    辯亦不足採。
  ㈢綜上所述，被告上開犯行堪以認定，應予依法論科。
二、論罪
    按家庭暴力者，謂家庭成員間實施身體、精神或經濟上之騷
    擾、控制、脅迫或其他不法侵害之行為；又家庭暴力罪者，
    謂家庭成員間故意實施家庭暴力行為而成立其他法律所規定
    之犯罪，家庭暴力防治法第2條第1款、第2款分別定有明文
    。查被告與告訴人為母女，有戶口名簿1份在卷可證（參警
    一卷第15頁），故被告與告訴人間具有家庭暴力防治法第3
    條第3款所稱之家庭成員關係。則被告上述恐嚇之舉，已屬
    家庭成員間實施精神上不法侵害之行為，該當家庭暴力防治
    法第2條第2款之家庭暴力罪，並構成刑法規定之犯罪。惟因
    家庭暴力防治法對於恐嚇罪並無科處刑罰之規定，應依刑法
    之規定予以論罪科刑。是核被告所為，係犯刑法第305條恐
    嚇危害安全罪。又被告如事實欄所示之恐嚇行為，係於密切
    接近之時地實施，各行為之獨立性極為薄弱，依一般社會健
    全觀念，在時間差距上，難以強行分開，在刑法評價上，以
    視為數個舉動之接續施行，合為包括之一行為予以評價，較
    為合理，而論以一罪。
三、科刑
  ㈠累犯之裁量加重
    查被告前因公共危險案件，經本院以106年度審交易字第126
    0號判決處有期徒刑7月確定，另因過失傷害案件，經本院以
    108年度交簡字第699號判決處有期徒刑3月確定，上開2罪經
    本院以108年度聲字第1802號裁定，定應執行刑有期徒刑9月
    確定；嗣因公共危險案件，經臺灣橋頭地方法院以107年度
    審交易字第580號判決處有期徒刑8月確定，與前開應執行刑
    部分接續執行，甫於109年1月14日執行完畢一節，有被告之
    前案資料查詢表在卷可參，其於刑之執行完畢後5年內再犯
    本案，構成累犯。而依司法院釋字第775號解釋文及理由之
    意旨，係指構成累犯者，不分情節，一律加重最低本刑，於
    不符合刑法第59條所定要件之情形下，致生行為人所受之刑
    罰超過其所應負擔罪責之個案，不符罪刑相當原則、比例原
    則。於此範圍內，在修正前，為避免發生上述罪刑不相當之
    情形，法院就該個案應裁量是否加重最低本刑；依此，該解
    釋係指個案應量處最低法定刑、又無法適用刑法第59條在內
    減輕規定之情形，法院應依此解釋意旨裁量不予加重最低本
    刑（最高法院108年度台上字第338號判決參照）。惟本件依
    被告構成累犯之前案及本件犯罪情節，認尚無應量處最低法
    定刑，否則罪刑不相當之情形；而其於前案執行完畢不到1
    年，即再為本案犯行，亦可見其對刑罰反應力薄弱，是應依
    前開規定加重其刑。
  ㈡爰以行為人之責任為基礎，審酌被告不思以理性態度處理問
    題，率以前述方式恐嚇其母親即告訴人，使告訴人感到畏懼
    ，可見被告未顧念其與告訴人間之母女情誼，亦欠缺尊重他
    人之觀念，所為實有不該。另念及告訴人有撤回告訴之意（
    被告所犯雖非告訴乃論之罪，惟此部分列入量刑因子），兼
    衡被告之犯罪動機及手段、自述高職畢業之教育程度、為檳
    榔攤員工、月收入約新臺幣3萬多元之經濟狀況及家庭情形
    （參本院訴字卷第170頁）等一切情狀，量處如主文所示之
    刑，並諭知易科罰金之折算標準。
貳、公訴不受理部分
一、公訴意旨略以：被告蔡美貞於109年7月2日上午10時許，在
    高雄市○○區市○○路○○○號內，因房屋承租問題與告訴人
    陳金治發生爭執，竟基於傷害之犯意，持塑膠椅攻擊告訴人
    後背，並丟擲安全帽攻擊告訴人背部，致其受有右頭皮壓痛
    、右後頸、右肩壓痛等傷害，因認被告涉犯刑法第277條第1
    項之傷害罪嫌等語。
二、按告訴乃論之罪，告訴人於第一審辯論終結前，得撤回其告
    訴；又告訴經撤回者，法院應諭知不受理之判決，並得不經
    言詞辯論為之，刑事訴訟法第238條第1項、第303條第3款、
    第307條分別定有明文。
三、被告經檢察官提起公訴，認涉犯刑法第277條第1項之傷害罪
    嫌，依同法第287條前段之規定，須告訴乃論。茲據告訴人
    於本院第一審辯論終結前具狀撤回對被告上開傷害行為之告
    訴，此有告訴人110年2月3日撤回告訴狀1紙在卷可證（參審
    訴卷第39頁），依據上開說明，爰不經言詞辯論，就被告被
    訴傷害部分逕為不受理之判決之諭知。
據上論斷，應依刑事訴訟法第299條第1項前段、第303條第3款、
第307條，判決如主文。
本案經檢察官翁誌謙提起公訴及到庭執行職務。
中    華    民    國   111    年    2     月    9     日
                  刑事第十三庭  審判長法  官  陳紀璋
                                      法  官  洪毓良
                                      法  官  李怡蓉
以上正本證明與原本無異。
如不服本判決應於收受送達後20日內向本院提出上訴書狀，並應
敘述具體理由；如未敘述上訴理由者，應於上訴期間屆滿後20日
內向本院補提理由書（均須按他造當事人之人數附繕本）「切勿
逕送上級法院」。
中    華    民    國   111    年    2     月    10    日
                                      書記官  胡孝琪
本案論罪科刑法條：
中華民國刑法第305條
以加害生命、身體、自由、名譽、財產之事恐嚇他人，致生危害
於安全者，處 2 年以下有期徒刑、拘役或 9 千元以下罰金。
